臺灣桃園地方法院刑事判決　　　　　　　100年度易字第341號
公　訴　人　臺灣桃園地方法院檢察署檢察官
被　　　告　崔煥昇
上列被告因詐欺案件，經檢察官提起公訴（98年度偵字第27317
號），本院判決如下：
    主  文
崔煥昇共同意圖為自己不法之所有，以詐術使人將本人之物交付
，處有期徒刑伍月，如易科罰金，以新臺幣壹仟元折算壹日。
    事  實
一、崔煥昇自友人張祐誠處獲悉馬文浩詢問有無女子得至任職酒
    店工作，詎其竟與真實姓名年籍不詳、綽號「小彥」之成年
    男子，共同意圖為自己不法之所有，復基於詐欺取財之犯意
    聯絡，於民國98年9 月30日凌晨3 時30分許，在桃園縣新屋
    交流道附近的某麥當勞餐廳前，佯裝要介紹2 位女子至馬文
    浩任職之酒店工作為由，邀約與「小彥」一同搭乘由不知情
    之莊育杰所駕駛之計程車前往女子租屋處，並謊稱該2 名女
    子要各借新臺幣（下同）10萬元，以支付北上工作之租屋及
    生活費用云云，致馬文浩陷於錯誤，而當場交付20萬元與崔
    煥昇。嗣崔煥昇收取上揭款項後，乘車行經桃園縣中壢市○
    ○路○ 段300 巷1 號前，旋表示要先下車找該2 名女子小姐
    ，央求馬文浩在車上等候，隨即與「小彥」分頭離去，馬文
    浩始知受騙。
二、案經馬文浩訴由桃園縣政府警察局中壢分局報告臺灣桃園地
    方法院檢察署檢察官偵查起訴。
    理  由
一、證據能力之說明
  (一)按被告之自白，非出於強暴、脅迫、利誘、詐欺、疲勞訊問
    、違法羈押或其他不正之方法，且與事實相符者，得為證據
    ；被告陳述其自白係出於不正之方法者，應先於其他事證而
    為調查，該自白如係經檢察官提出者，法院應命檢察官就自
    白之出於自由意志，指出證明之方法，刑事訴訟法第156 條
    第1 項、第3 項定有明文。準此，被告崔煥昇對檢察官所提
    其於警詢時及偵查中之供述（見偵查卷第4 頁至第12頁、第
    34頁至第38頁、第42頁至第43頁、第62頁至第64頁），其證
    據能力俱無意見，本院亦查無明顯事證足證檢、警機關於製
    作該等筆錄，有對被告施以不正方法之情事，是被告於審判
    外之陳述，均係出於任意性之陳述，且與事實相符，是堪認
    有證據能力。
  (二)次按被告以外之人（包括證人、鑑定人、告訴人、被害人及
    共同被告等）於審判外之陳述雖不符刑事訴訟法第159 條之
    1 至之4 等4 條之規定，而經當事人於審判程序同意作為證
    據，法院審酌該言詞陳述或書面陳述作成時之情況，認為適
    當者，亦得為證據；當事人、代理人或辯護人於法院調查證
    據時，知有刑事訴訟法第159 條第1 項不得為證據之情形，
    而未於言詞辯論終結前聲明異議者，視為有前項之同意，同
    法第159 條之5 定有明文。查證人即告訴仁馬文浩、證人莊
    育杰、張祐誠於警詢時及偵查中之陳述（見偵查卷第14頁至
    第26頁、第32頁至第38頁、第53至第54頁），雖屬被告以外
    之人於審判外之陳述，惟該等證據資料均經當事人同意有證
    據能力，本院審酌上開筆錄製作之過程並無對渠等證人施加
    不當的外力干預，亦無不當取供之情形，認為以之作為本案
    之證據亦屬適當，故認渠等證人前開審判外之陳述得為證據
    。
  (三)另桃園縣政府警察局中壢分局興國派出所警員賴博鉦100 年
    6 月24日職務報告（見本院卷第21頁、第42頁），屬書證性
    質，復核與本案事實具有自然關聯性，且查無事證足認有違
    背法定程序或經偽造、變造所取得之情事，而被告對此部分
    之證據能力亦不爭執，是堪認有證據能力。
二、訊據被告崔煥昇固坦承有於前揭時地與真實姓名年籍不詳、
    綽號「小彥」之成年男子及告訴人馬文浩會合，再一同乘計
    程車前往桃園縣中壢市○○路○ 段300 巷1 號前等情，惟矢
    口否認有何共同詐欺取財之犯行，辯稱：伊綽號固為「CD」
    ，但於98年間有在兄長開設之洗車場幫忙，偶爾會將門號00
    00-000-000號行動電話機借予「小彥」撥打，不曾與馬文浩
    談論仲介酒店女子之事，係「小彥」與馬文浩間商談，伊僅
    借給「小彥」上述行動電話及隨身包包供裝帶20萬元之現款
    ，俟下車後「小彥」叫伊將該包包放置路旁即可離去，後更
    高聲喊「有警察」，伊雖覺奇怪然害怕有事遂趕緊離開現場
    ，嗣後即未曾與「小彥」見過面，實無涉本案詐欺取財犯行
    云云。然查：
  (一)按證人相互間之陳述有所歧異時，究竟何者為可採，法院仍
    得本其自由心證予以斟酌，非謂一有不符或矛盾，即應認其
    全部均為不可採信；尤其關於犯人之特徵、犯罪之手段及結
    果等之細節方面，告訴人之指陳，難免因時間與記憶等因素
    ，略有出入或故予誇大渲染，證人之證言，亦同；然其對基
    本事實之陳述，若果與真實性無礙時，則仍非不得採信，最
    高法院74年台上字第1599號著有判例可資參照。又告訴人之
    告訴，係以使被告受刑事訴追為目的，是其陳述是否與事實
    相符，固仍應調查其他證據以資審認；然證明告訴人指訴與
    事實相符之證據，並不以直接證據為限，若間接證據，已足
    供佐證告訴人之指訴為真實，亦非不得以之與告訴人之指訴
    ，相互印證，併採為判決之基礎。另情況事實倘足以合理推
    論待證事實之存在或不存在者，乃所謂情況證據，其證據機
    能，非但得以間接推論待證事實之存在或不存在，且得作為
    彈劾證據，用以彈劾或補強直接證據之真實性，是斟酌直接
    證據之憑信性（證明力）時，對於待證事實存在或不存在當
    時之情況事實，不能置而不論，否則，採證認事即有偏離真
    實之虞，難謂適法，最高法院93年度台上字第4632號、98年
    度台上字第3941號判決意旨均可資參照。
  (二)準此，上揭犯罪事實，業據被告坦承有於前揭時地與「小彥
    」、告訴人馬文浩會合，再一同乘計程車前往桃園縣中壢市
    ○○路○ 段300 巷1 號前，而告訴人於途中有交付20萬元之
    現款，並裝入被告攜帶之包包內等情（見偵查卷第4 頁至第
    12頁、第34頁至第38頁、第42頁至第43頁、第62頁至第64頁
    ，審查卷第30頁至第31頁，本院卷第30頁至第39頁），復據
    證人即告訴人馬文浩、證人莊育杰及張祐誠於警詢時、偵查
    中證述綦詳（見偵查卷第14頁至第26頁、第32頁至第38頁、
    第53至第54頁），堪以認定。再者，參酌被告自承其綽號為
    「CD」且持有門號0000-000-000號行動電話，而證人張祐誠
    於案發前1 年業已認識綽號為「CD」之被告，並將其使用之
    門號於電話簿內輸入「酒店經理人」之稱謂，復介紹給告訴
    人以招募酒店女子之用，此據證人張祐誠於警詢中陳述甚明
    （見偵查卷第24頁至第26頁），互核與證人即告訴人馬文浩
    於警詢時、偵查中指訴係經綽號「可樂」之證人張祐誠介紹
    而結識被告，被告並主動邀約，另於案發前日即98年9 月29
    日凌晨，曾偕同友人羅貴鴻前往位在桃園縣平鎮市之洗車場
    找被告商談仲介酒店女子之事，嗣翌日於案發時地亦係與被
    告洽談，「小彥」只有在旁聆聽乙節相符（見偵查卷第14頁
    至第20頁、第34頁至第38頁），足見本案向告訴人執媒介小
    姐為由訛詐者確實為被告要無疑問。
  (三)復且，所謂證據，係指超越一切合理之可疑，足以認定被告
    確有犯罪行為之積極事證而言，被告固無就所辯解之事實負
    舉證證明之義務，然倘被告提出訴訟上不能證明的積極抗辯
    ，且不合社會生活上之常態經驗時，對於既已存在之積極罪
    證，都是不足以用來形成合理懷疑的幽靈抗辯，自非「罪疑
    唯輕」之情形，當不得以此抗辯而排除超越一切合理可疑之
    積極證據。被告雖以前詞置辯，惟就有關告訴人交付金錢之
    經過，被告先於偵查中供稱：「阿彥（小彥）點完錢之後放
    包包才拿給我」云云，後於本院審理時改稱：「小彥在車上
    將現金交給我放入包包內」云云（見偵查卷第35頁，本院卷
    第34頁），其供述前後矛盾不一；且參以證人即告訴人馬文
    浩於警詢、偵查中均證稱：「我是將錢當面交給被告，我不
    認識小彥，這件事我都是和被告聯繫的」等語（見偵查卷第
    17頁、第35頁、第53頁），核與證人即計程車司機莊育杰於
    警詢、偵查中證述：「被害人馬文浩直接拿錢給被告，由被
    告把錢放進包包」等語相符（見偵查卷第32頁），顯見被告
    就此部分供述已有不實情事，自難採信。另關於被告與「小
    彥」下車後之動向，被告於本院審理時先稱：「我與小彥走
    了一段路後，我就往旁邊走，就走出去了，後來我就叫計程
    車走掉了」云云，旋又辯稱：「我和小彥下車時我們併行，
    他好像停在那邊可能是要和馬文浩講什麼」云云（見本院卷
    第37頁），究竟被告與「小彥」有無一同行走？抑或停在原
    先下車處？且被告既已下車，又如何叫計程車駛離？其就「
    小彥」下車後動向交代前後不一，佐以證人即計程車司機莊
    育杰於偵查中證述：「小彥下車後先是站在車側邊，馬文浩
    就從後座坐到前座來，小彥要我往前開，但他沒有上車，之
    後小彥就往後跑」等語（見偵查卷第32頁至第33頁），與被
    告供詞明顯不符，足徵被告所述顯係臨訟卸責之詞，實不足
    採。況現金20萬元數目非小，被告自承「小彥」口袋應可裝
    下全數現金乙情（見本院卷第38頁），若被告與「小彥」間
    並無犯意聯絡、行為分擔，「小彥」當無將該現金全數交由
    被告保管，徒增犯罪所得遭被告侵奪之風險？復被告所辯將
    現款棄置路邊留待「小彥」取走云云，然據證人即計程車司
    機莊育杰證述「小彥」於下車後先站在車邊之後便往後逃跑
    ，未向往前取走包包乙事等情，業如前述，此與被告所辯亦
    不相符，且被告將藏放鉅款之包包隨意置放路邊，極有可能
    遭路人撿拾納為己有或交付警方招領，此俱與工於計算行騙
    手段之詐欺犯罪者，通常精於掌控犯罪所得流向之心計有悖
    ，亦不足採。執此，被告辯稱本案係「小彥」向告訴人為詐
    騙行為，其純屬不知情云云，乃屬「幽靈抗辯」，對於本案
    既已存在之積極罪證，均不足以用來形成合理懷疑，所辯各
    節，委屬無據，不足以取。
  (四)綜上所述，被告確有於前揭時地，以介紹女子至告訴人任職
    之酒店工作為幌，與「小彥」共同詐得告訴人現款20萬元等
    事實，業經本院認定綦詳，應堪認定。是本案事證明確，被
    告所犯共同詐欺取財犯行，洵堪認定，應予依法論科。
三、核被告崔煥昇所為，係犯刑法第339 條第1 項之詐欺取財罪
    。又被告就所犯上開犯行，與真實姓名年籍不詳、綽號「小
    彥」之成年男子間，有犯意聯絡及行為分擔，應論以共同正
    犯。爰審酌被告正值青壯，不思循正當手段獲取財物，反與
    「小彥」共同詐取告訴人財物，造成告訴人財產損害之數額
    非微，且迄未和解亦無賠償告訴人任何損害，且又否認犯罪
    之犯後態度，未具悔意等情，兼衡酌被告犯罪之動機、目的
    、手段以及告訴人所受之損害等一切情狀，量處如主文所示
    之刑，並諭知易科罰金之折算標準，以示懲儆。
據上論斷，應依刑事訴訟法第299 條第1 項前段，刑法第28條、
第339 條第1 項、第41條第1 項前段，刑法施行法第1 條之1 第
1 項、第2 項前段，判決如主文。
本案經檢察官梁光宗到庭執行職務。
中    華    民    國   100    年    8     月    12    日
                  刑事第六庭審判長法  官  黃翊哲
                                  法  官  陳德池
                                  法  官  游智棋
以上正本證明與原本無異。
如不服本判決應於收受判決後10日內向本院提出上訴書狀，並應
敘述具體理由。其未敘述上訴理由者，應於上訴期間屆滿後20日
內向本院補提理由書（均須按他造當事人之人數附繕本）「切勿
逕送上級法院」。
                                  書記官  陳育萱
中    華    民    國   100    年    8     月    16    日
附錄本案論罪科刑法條：
中華民國刑法第339條
（普通詐欺罪）
意圖為自己或第三人不法之所有，以詐術使人將本人或第三人之
物交付者，處5 年以下有期徒刑、拘役或科或併科1 千元以下罰
金。
以前項方法得財產上不法之利益或使第三人得之者，亦同。
前二項之未遂犯罰之。